臺灣高雄地方法院刑事判決　　　　　　 96年度交易字第532號
公　訴　人　臺灣高雄地方法院檢察署檢察官
被　　　告　乙○○
上列被告因過失致死案件，經檢察官提起公訴（96年度調偵字第
430 號），被告於準備程序為有罪之陳述，經本院裁定依簡式審
判程序審理，判決如下：
    主  文
乙○○過失致人於死，處有期徒刑柒月，減為有期徒刑參月又拾
伍日，如易科罰金，以新台幣壹仟元折算壹日。緩刑貳年。
    事  實
一、乙○○未考領重型機車之駕駛執照，於民國95年8 月26日19
    時許，騎乘車牌號碼OLQ-812 號重型機車搭載謝光男，沿高
    雄縣三民鄉○○○○道路由北往南方向行駛，途經該路段210
    公里處時，原應注意行車速度，應依速限標誌或標線之規定
    ，依當時天候雖為陰天、夜間無照明、路面濕潤，然當時路
    面無缺陷、障礙物，而無不能注意情事，竟疏未注意及此，
    貿然在該路段限速每小時30公里處，以時速60公里之速度超
    速行駛，不慎機車滑倒，致人、車倒地，造成謝光男受有頭
    部外傷並雙側硬膜下、蜘蛛膜下顱內出血及腦幹挫傷，雙側
    肺臟挫傷，腹部鈍傷，顱骨骨折及多重器官衰竭等傷害，嗣
    雖經緊急送醫治療，終因上開傷勢合併多重器官衰竭，於翌
    日不治死亡。乙○○於事發當日與謝光男一同經送醫急救，
    嗣經警前往醫院處理時，乙○○主動向員警坦承為肇事者，
    自首並接受裁判。
二、案經謝光男之胞弟丙○○訴由高雄縣政府警察局六龜分局報
    告臺灣高雄地方法院檢察署檢察官偵查起訴。
    理  由
一、本案被告乙○○所犯為死刑、無刑徒刑或最輕本刑為3 年以
    上有期徒刑以外之罪，其於準備程序中就被訴犯罪事實，為
    有罪之陳述，經法官告知簡式審判程序之旨，並聽取當事人
    意見後，依刑事訴訟法第273 條之1 第1 項規定，裁定進行
    簡式審判程序，合先指明。
二、上開犯罪事實，業經被告乙○○於警詢、偵查及本院審理時
    坦承不諱，參以證人即至肇事現場處理之員警李文廣於偵查
    中證稱：當地速限為時速30公里等語（見96年度調偵字第43
    0 號偵查卷第15頁），可證被告騎乘上開重型機車肇事時，
    係超速行駛，不慎騎車滑倒，後載之被害人謝光男因此亦人
    車倒地之事實，堪予認定，此外，另有道路交通事故現場圖
    、道路交通事故調查報告表(一)(二)及車禍現場暨車損照片共34
    張在卷可參；而被害人謝光男因本件車禍送醫急救，而受有
    頭部外傷並雙側硬膜下、蜘蛛膜下顱內出血及腦幹挫傷，雙
    側肺臟挫傷，腹部鈍傷，顱骨骨折及多重器官衰竭等傷害，
    嗣雖經緊急送醫治療，終因上開傷勢合併多重器官衰竭，於
    事故發生後翌日不治死亡之事實，則有財團法人義大醫院95
    年8 月26日、27日之診斷證明書2 紙（見相驗卷宗第32、33
    頁）附卷可考，嗣經台灣高雄地方法院檢察署檢察官督同法
    醫師相驗屬實，製有相驗屍體證明書、臺灣高雄地方法院檢
    察署法醫驗斷書各1 份、相驗屍體照片4 張可憑，是被害人
    謝光男係因本件車禍死亡之事實，應可認定。
三、按行車速度，依速限標誌或標線之規定，道路交通安全規則
    第93條第1 項定有明文，被告明知此節，又本件車禍發生時
    ，雖為陰天、夜間無照明、路面濕潤，然當時路面無缺陷、
    障礙物，而無不能注意情事，詎被告竟疏於注意及此，貿然
    超速行駛，導致被害人謝光男受有前揭之傷害，嗣而不治死
    亡，其行為顯有過失，且其過失行為與被害人之死亡結果間
    亦有相當因果關係，應屬明確。綜上所述，本件事證已臻明
    確，被告過失致死之犯行洵堪認定，應予依法論科。
四、核被告所為，係犯刑法第276 條第1 項之過失致人於死罪。
    被告未曾考領重型機車之駕照，本件車禍發生時係無照駕駛
    乙節，有公路監理閘門證號查詢機車駕駛人資料1 紙在卷可
    憑，其無駕駛執照騎車，因而致人死亡，依法所負過失致死
    罪之刑責，應依道路交通管理處罰條例第86條第1 項規定，
    加重其刑。又被告於肇事後，嗣經警前往醫院處理時，主動
    向員警坦承為肇事者，自首並接受裁判等情，業據被告供述
    在卷，並有道路交通事故肇事人自首情形紀錄表1 紙在卷可
    憑（見相驗卷第29頁），是以被告對於未經發覺之犯罪自首
    而接受裁判，應依刑法第62條前段之規定，減輕其刑，並與
    前開之加重事由，依法先加後減之。爰審酌被告因一時疏失
    即釀成本件道路交通事故，使被害人因而死亡，並造成被害
    人家屬精神上莫大之創傷與無可挽回之遺憾，行為實有非當
    ，惟念及被告於偵審程序中，始終坦承犯行，並於本院審理
    過程中多次盡力與告訴人進行調解，雖尚未調解成立，然犯
    後態度尚稱良好，又無其他前科紀錄，有臺灣高等法院被告
    前案紀錄表1 份可憑，素行良好等一切情狀，量處如主文所
    示之刑，又被告犯罪時間為95年8 月26日，係在中華民國96
    年4 月24日以前，所犯之罪合於中華民國96年罪犯減刑條例
    第2 條第1 項第3 款所定減刑條件，應依法減其宣告刑2 分
    之1 ，復參酌被告職業為農、教育程度為國小畢業、家庭經
    濟狀況勉持各節（此見警詢調查筆錄受詢問人欄即明），併
    諭知以1,000 元折算1 日之易科罰金折算標準。
五、末查，被告前未曾因故意犯罪受有期徒刑以上刑之宣告，有
    上開被告前案紀錄表1 份在卷足憑，其因一時騎車不慎，偶
    罹刑典，且其犯後坦承犯行，並已與告訴人進行調解中，態
    度尚稱良好，俱如前述，經此罪刑之宣告後，當知所警惕，
    信無再犯之虞，本院認前開所宣告之刑，以暫不執行為適當
    ，爰依刑法第74條第1 項第1 款之規定，予以宣告緩刑2 年
    ，以啟自新。
據上論斷，應依刑事訴訟法第273 條之1 第1 項、第299 條第1
項前段，道路交通管理處罰條例第86條第1 項，刑法第276 條第
1 項、第62條前段、第41條第1 項前段、第74條第1 項第1 款，
中華民國96年罪犯減刑條例第2 條第1 項第3 款、第7 條、第9
條，刑法施行法第1 條之1 ，判決如主文。
本案經檢察官甲○○到庭執行職務。
中　　華　　民　　國　　96　　年　　8 　　月　　13　　日
                   交通法庭  法　官  鄭凱文
以上正本證明與原本無異。
如不服本判決應於收受本判決後10日內向本院提出上訴書狀，並
應敘述具體理由，如未敘述上訴理由者，應於上訴期間屆滿後20
日內補提理由書狀於本院（均須按他造當事人之人數附繕本）「
切勿逕送上級法院」。
中　　華　　民　　國　　96　　年　　8 　　月　　15　　日
                              書記官  林慧芬
附錄本案論罪法條：
《刑法第276 條第1 項》
因過失致人於死者，處2 年以下有期徒刑、拘役或2000元以下罰
金。
《刑法施行法第1 條之1 》
中華民國94年1 月7 日刑法修正施行後，刑法分則編所定罰金之
貨幣單位為新臺幣。
94年1 月7 日刑法修正時，刑法分則編未修正之條文定有罰金者
，自94年1 月7 日刑法修正施行後，就其所定數額提高為30倍。
但72年6 月26日至94年1 月7 日新增或修正之條文，就其所定數
額提高為3 倍。
